【裁判字號】    99,交聲,524
【裁判日期】    990429
【裁判案由】    聲明異議
【裁判全文】
臺灣臺南地方法院交通事件裁定        99年度交聲字第524號
移送機關    交通部公路總局嘉義區監理所臺南監理站
異議人即
受處分人    甲○○
上列受處分人因違反道路交通管理處罰條例案件，對於交通部公
路總局嘉義區監理所臺南監理站，民國99年3月29日所為之處分
（原處分：嘉監南字第裁74-ZEP036674號）聲明異議，本院裁定
如下：
    主  文
原處分撤銷。
甲○○不罰。
    理  由
一、原處分意旨略以：異議人即受處分人甲○○（下稱異議人）
    所有車牌號碼D2-0972號自小客車（下稱系爭車輛），於民
    國98年9月5日14時52分許，經人駕駛行經國道高速公路岡山
    收費站北上車道時，因未依標誌指示過站繳費，經警製單舉
    發，嗣經交通部公路總局嘉義區監理所臺南監理站（下稱移
    送機關），以異議人違規事實明確，依道路交通管理處罰條
    例第33條第3項之規定，裁處罰鍰新臺幣（下同）700 元。
二、異議意旨略以：違規車輛與系爭車輛廠牌不同，且系爭車輛
    自89年度起已非異議人在使用，為此聲明異議，請求撤銷原
    處分。
三、按行政罰法於94年2月5日公布，於95年2月5日施行，依行政
    罰法第5條「行為後法律或自治條例有變更者，適用行政機
    關最初裁處時之法律或自治條例，但裁處前之法律或自治條
    例有利於受處罰者，適用最有利於受處罰者之規定」之規定
    ，係採「從新從輕」原則。而按汽車行駛於高速公路，除處
    罰條例第33條第1項、第2項外，有其他違反管制規定之行為
    ，處駕駛人600元以上1,200元以下罰鍰，及道路交通管理處
    罰條例第33條第3項定有明文。上開規定雖於本件違規行為
    於98年9月5日發生後未修正，惟其中所需併引用之違反道路
    交通管理事件統一裁罰標準表之規定，有關於行駛高、快速
    公路，於駛進收費站繳費時，未依標誌、標線、號誌指示過
    站繳費之違規行為部分，修正前之違反道路交通管理事件統
    一裁罰標準表之規定，在逾越應到案期限30日以內者，應處
    罰鍰8,00元，然修正後已改為處罰鍰700元。查：本件違規
    行為係發生於98年9月5日，而違反道路交通管理事件統一裁
    罰標準表之規定係於99年3月5日修正公布，移送機關係於99
    年3月29日為本件裁決處分，則依上開行政罰法第5條規定，
    自應比較上開新、舊道路交通管理處罰條例之規定何者對於
    異議人較為有利。經比較結果，修正後之處罰較輕，自應依
    從輕、從新原則，適用99年3月5日修正之違反道路交通管理
    事件統一裁罰標準表之規定，合先說明。
四、按汽車行駛高速公路，於駛進收費站前，應依標誌指示預為
    減速慢行，並依規定標誌、標線、號誌指示或交通勤務警察
    指揮順序行駛過站繳費；汽車行駛於高速公路，除處罰條例
    第33條第1項、第2項外，有其他違反管制規定之行為，處駕
    駛人600元以上1,200元以下罰鍰；高速公路及快速公路交通
    管制規則第23條，及道路交通管理處罰條例第33條第3項分
    別定有明文。準此，倘非汽車駕駛人，自無依上開規定受罰
    之理。
五、經查：
  (一)舉發機關以系爭車輛，於上開時、地，經人駕駛行經高速公
    路，有未依標誌指示過站繳費之違規行為而予以製單舉發，
    固據移送機關載稱在卷，惟異議人以前詞置辯。
  (二)查系爭車輛係異議人於86年7月30日以附條件買賣方式向福
    灣企業股份有限公司購買，異議人於87年間將該車典當，致
    該車行蹤不明而侵害福灣企業股份有限公司權利，臺灣臺南
    地方法院檢察署檢察官遂於87年11月13日以異議人違反動產
    擔保交易法而起訴，嗣經本院以88年度新簡字第12號刑事簡
    易判決判處異議人拘役20日確定等情，有本院98年度交聲字
    第998號交通事件裁定1份附卷可參。該車既因交付當舖而行
    蹤不明，則異議人辯稱該車自89年度起已非其在使用中，並
    非無據。
六、綜上所述，異議人陳稱系爭車輛自89年起已不在其占有使用
    中，其非本件違規行為之汽車駕駛人，並非無據，已如前述
    ，此外，復查無其他證據足資證明異議人係本件違規行為之
    駕駛人，則移送機關遽將本件違規行為歸責異議人，貿然予
    以裁罰，於法即有未合。故應由本院裁定將原處分撤銷，並
    另為異議人不罰之諭知，以資適法。
六、據上論斷，應依道路交通管理處罰條例第87條第2項、道路
    交通案件處理辦法第20條，裁定如主文。
中    華    民    國    99    年    4     月    29    日
                  交通法庭   法  官  陳淑勤
以上正本證明與原本無異。
如不服本裁定應於送達後5日內向本院提出抗告狀（應附繕本）
。
                             書記官  謝國欽
中    華    民    國    99    年    4     月    29    日

司法院資訊處製作；財團法人民間司法改革基金會備份。
